【裁判字號】    97,訴,62
【裁判日期】    970430
【裁判案由】    違章建築
【裁判全文】
臺中高等行政法院判決
                                     97年度訴字第00062號
                              .
原      告  甲○○
被      告  彰化縣政府
代  表  人  乙○○
訴訟代理人  丙○○
上列當事人間因違章建築事件，原告不服內政部中華民國96年12
月25日台內訴字第0960150697號訴願決定，提起行政訴訟。本院
判決如下︰
    主  文
原告之訴駁回。
訴訟費用由原告負擔。
    事  實
甲、事實概要：緣彰化縣埔心鄉公所（下稱埔心鄉公所）於民國
    （下同）96年5月7日以心鄉建字第0960005110號違章建築查
    報單（函）向被告查報原告未經許可，擅自於彰化縣埔心鄉
    ○○段1073地號土地上新建鐵皮造、1層、高約3.5公尺、面
    積約109.9平方公尺之建物（下稱系爭建物）， 被告乃以96
    年5月28日府建使字第 0960103346號違章建築補辦手續通知
    單請原告於收到通知單後 1個月內補辦申請建造執照在案，
    原告逾期未補辦手續，被告以96年7月16日府建使字第09601
    47980 號違章建築拆除處分書通知原告應予拆除。原告不服
    ，提起訴願遭決定不受理，遂提起本件行政訴訟。
乙、兩造之聲明：
一、原告聲明求為判決：
（一）、訴願決定及原處分均撤銷。
（二）、訴訟費用由被告負擔。
二、被告聲明求為判決：
（一）、駁回原告之訴。
（二）、訴訟費用由原告負擔。
丙、兩造之爭點：
一、原告起訴意旨略以：
（一）按埔心鄉公所於59年辦理都市計畫時，將彰化縣埔心鄉○
      ○段1073地號等土地規劃為公共設施保留地，預定開發為
      埔心鄉消費市場，惟延宕了37年，仍未辦理用地徵收及開
      發消費市場。埔心鄉公所明知鄉民有消費市場需要卻不開
      發，任由攤販任意擺設，員鹿路上鄉公所附近，不論白天
      、晚上攤販雲集。然對系爭建物要強制拆除，是否要將原
      告也趕至路邊擺設攤販，爰請准撤銷該違章建築拆除處分
      ，讓系爭建物能暫緩拆除至該地開發為消費市場時，原告
      定當無條件拆除該房屋。
（二）被告明知埔心鄉○○段1073地號等土地，規劃列為公共設
      施保留地，預定開發為埔心鄉消費市場， 卻以96年5月28
      日府建使字第0960103346號通知原告補辦建造執照。然公
      共設施保留地之消費市場預定地，可讓人民建築後請照而
      不必拆除？此通知造成原告提起訴願遭內政部決定不受理
      ，已剝奪原告權利，亦請併同撤銷等語。
二、被告答辯意旨略以：
（一）按原告於彰化縣埔心鄉○○段1073地號土地上未經申請建
      築許可，擅自建造建築物，經埔心鄉公所以96年5月7日埔
      心建字第0960005110號違章建築查報單查報被告，後經被
      告以96年5月28日府建字使字第 0960103346號違章建築補
      辦手續通知單通知原告限期1個月內補辦建造執照， 該通
      知單業於96年6月6日送達原告。惟原告逾期未補辦，被告
      遂以96年7月16日府建使字第 0960147980號違章建築拆除
      處分書作成拆除處分，並於96年8月1日送達原告，依法並
      無違誤，且原告對系爭建物未經審查許可為違章建築，亦
      未加以否認。原告提起訴願，經訴願決定以系爭拆除處分
      書係對被告96年5月28日府建使字第 0960103346號違章建
      築補辦手續通知單通知原告補辦手續（行政處分）之接續
      執行行為，並非發生另一法律效果之行政處分，核屬觀念
      通知，非行政處分，決定不受理在案。
（二）至原告訴稱「公共設施保留地預字為開發為埔心鄉消費市
      場，惟延宕了37年，仍未辦理用地徵收及開發消費市場」
      部分，尚與系爭建物是否為違章建築無涉。另原告主張暫
      緩拆除乙節，係屬執行層面之問題，與系爭處分書亦屬二
      事，且其主張與違章建築處理辦法第6條 「依規定應拆除
      之違章建築，不得准許緩拆或免拆」之規定不符，併予陳
      明。
（三）綜上，系爭建物既未經合法申請，其建築結構安全及防火
      避難設施等，未經審查合格，被告基於維護公共安全、公
      共衛生、公共交通及增進市容觀瞻之建築管理目的，對違
      建查處均秉持勿枉勿縱、依法行政之原則，以維護社會大
      眾之權利，請判決如訴之聲明等語。
    理  由
一、原告經合法通知未到庭， 核無民事訴訟法第386條所規定各
    款之情事。被告聲請由其一造辯論而為判決，尚無不合。
二、本件原告因於彰化縣埔心鄉○○段1073地號土地上新建鐵皮
    造房屋一棟，面積約109.9平方公尺， 經被告以原告違反建
    築法第25條之規定，擅自建造上開建築物， 於96年5月28日
    以府建使字第0960103346號違章建築補辦手續通知單請原告
    於收到通知單後1個月內補辦申請建造執照， 嗣原告未依限
    補辦手續，被告遂以96年7月16日府建使字第 0960147980號
    違章建築拆除處分書通知原告應予拆除。原告不服，提起訴
    願。依上開事實，原告新建之前開房屋違反建築法第25條規
    定，屬違章建築， 被告係於作成96年5月28日以府建使字第
    0960103346號違章建築補辦手續通知單時，已為認定，且送
    達原告，而對原告發生該房屋係違章建築之法律上效果，為
    行政處分。 其後被告96年7月16日府建使字第0960147980號
    違章建築拆除處分書， 乃係因原告未依被告96年5月28日府
    建使字第0960103346號違章建築補辦手續通知單之意旨補辦
    手續，而通知原告將另行通知執行拆除，此一通知，為前開
    認定違章建築行政處分之接續執行行為，並未發生另一法律
    效果，核屬觀念通知，非為行政處分。惟查，被告認定原告
    上開新建房屋為違章建築之被告 96年5月28日以府建使字第
    0960103346號違章建築補辦手續通知單（行政處分），並未
    依行政程序法第96條第1項第6款之規定表明其為行政處分之
    意旨及不服之救濟方法、期間及其受理機關，依同法第98條
    3項規定，本件原告已於上開處分書送達後1年內，提起訴願
    ，又依原告訴願書所載「對坐落埔心鄉○○段1073地號土地
    上之鋼鐵造房屋要拆除，本人感無奈與不服，提起訴願」，
    對於被告違章建築認定之處分，仍有表示不服之意，自應解
    為原告對被告認定違章建築之處分，有不服之意思，且已於
    法定期間內提起訴願。是本件應以被告 96年5月28日以府建
    使字第0960103346號認定系爭房屋為違章建築之行政處分為
    原處分，提起撤銷訴訟。
三、經查，原告於彰化縣埔心鄉○○段1073地號土地上所新建，
    面積約109.9平方公尺之鐵皮造房屋一棟， 係未經申請建築
    許可，所擅自建造之建築物，有彰化縣埔心鄉公所96年5月7
    日埔心建字第0960005110號違章建築查報單在卷可稽，並為
    原告所不否認，原告違章之事實應可認定。被告認原告上開
    新建之鐵皮造房屋為違章建築，並無違誤，訴願決定以被告
    96年7月16日府建使字第 0960147980號違章建築拆除處分書
    ，非行政處分，未就原告不服之真意，包括系爭房屋為被告
    認定為違章建築之部分，而為不受理之決定，故有不符，然
    其結果，尚無不同。
四、按建築法適用地區新建房屋，應依該法之規定申請當地主管
    建築機關審查許可並發給執照，方能建築。本件原告於建築
    法適用地區新建上開鐵皮造房屋，縱如其主張興建之地點彰
    化縣埔心鄉○○段1073地號等土地，已規劃為公共設施保留
    地，預定開發為埔心鄉消費市場，並已延宕37年未開發為事
    實，原告新建房屋，仍應依規定辦理申請，不得以之為理由
    ，而主張得免申請。又拆除違章建築係違章建築認定處分之
    執行行為，非屬行政處分，並非撤銷訴訟救濟之對象，而已
    認定為違章建築之建物，原告請求緩拆，亦難認有據。綜上
    所述，本件原告起訴為無理由，應予駁回。
據上論結，本件原告之訴為無理由， 依行政訴訟法第218條、第
195條第1項後段、第98條第1項前段、 民事訴訟法第385條第1項
，判決如主文。
中    華    民    國    97    年    4     月    30    日
                臺中高等行政法院第四庭
                          審判長法  官  沈  應  南
                                法  官  林  金  本
                                法  官  許  武  峰
以上正本證明與原本無異。
如不服本判決，應於判決送達後20日內向本院提出上訴書狀，其
未表明上訴理由者，應於提起上訴後20日內向本院提出上訴理由
書（須依對造人數附具繕本）；如於本判決宣示或公告後送達前
提起上訴者，應於判決送達後20日內補提上訴理由書（須附繕本
）。未表明上訴理由者，逕以裁定駁回。
中    華    民    國    97    年    4     月    30    日
                                書記官  廖  倩  慧


司法院資訊處製作；財團法人民間司法改革基金會備份。
